【裁判字號】    99,訴,1358
【裁判日期】    990908
【裁判案由】    損害賠償
【裁判全文】
臺灣臺中地方法院民事判決  99年度訴字第1358號
原      告  丙○○
            甲○○
上2人共同
訴訟代理人  陳浩華  律師
被      告  丁○○
            乙○○（原名紀杏枝）
            戊○○
當事人間因恐嚇等案件，原告提起刑事附帶民事訴訟，經本院刑
事庭裁定移送前來（99年度簡附民字第4號），本院於中華民國
99年8月25日言詞辯論終結，判決如下：
    主    文
被告丁○○、乙○○應連帶給付原告丙○○、甲○○各新臺幣壹
拾萬元及被告丁○○自民國九十九年八月二十六日起、被告乙○○自民國九十九年一月二十三日起，均至清償日止按年息百分之
五計算之利息。
被告乙○○、戊○○應連帶給付原告丙○○、甲○○各新臺幣壹
拾萬元及均自民國九十九年一月二十三日起至清償日止按年息百
分之五計算之利息。
原告其餘之訴駁回。
本判決原告勝訴部分得假執行。
原告其餘假執行之聲請駁回。
    事實及理由
一、原告起訴主張原告2人受被告等於民國（下同）98年5月間分
    別在原告住所公然侮辱及恐嚇原告，經台灣台中地方法院檢
    察署檢察官起訴在案（台灣台中地方法院檢察署98年度偵字
    第2036號）。原告等遭受被告等之公然侮辱及恐嚇危害安全
    ，對名譽及人格上之傷害至為沈重，爰依民法第195條規定
    請求被告等連帶賠償原告非財產上之損害，並聲明求為判決
    ：被告應連帶給付原告丙○○、甲○○各新台幣（下同）50
    0,000元及自起訴狀繕本送達翌日起至清償日止按年息5%計
    算之利息；原告願供擔保聲請宣告假執行。
二、被告乙○○、戊○○對原告主張之事實均不爭執，被告乙○○另辯稱：伊會出說出那些話，事出有因，且原告丙○○也
    有罵伊等語；被告丁○○自認於檢察官起訴書所載時地有說
    起訴書犯罪事實第一段第一頁倒數第3行至第2頁第1行之話
    ，惟否認有辱罵原告之行為。並均聲明求為判決駁回原告之
    訴。
三、原告主張被告等3人有共同公然侮辱及恐嚇原告2人等事實，
    俱為被告乙○○及戊○○所不爭執；被告丁○○雖辯稱：其
    並無共同辱罵原告之行為云云，惟查：
  (一)本件被告乙○○因與原告丙○○之前夫吳俊毅有金錢債務糾
    紛，於向吳俊毅追討欠債，而吳俊毅避不見面後，被告乙○○轉向原告丙○○追討欠債，被告丁○○、紀杏枝基於公然
    侮辱、妨害名譽之犯意聯絡及行為分擔，於98年5月5日16時
    50分許、98年5月9日19時53分許，至原告甲○○所經營之欣
    霖生化藥品科技有限公司（臺中縣潭子鄉○○村○○街66號
    ）處，當著在場不詳年籍姓名之客人面前，對原告2人辱罵
    及恫嚇陳稱：「你現在報，我等你！我問你，他（即指吳俊
    毅）是不是欠豪哥那邊錢；因為你有欠錢，你去報（案），
    跟你講，到時候我們不會是這樣處理！那我有跟你講我要找
    吳先生....，你沒欠錢，我找你幹嘛！」、「開多久，就來
    鬧多久，心那麼壞，吃素吃到肚臍為界，明天拿白布條、灑
    冥紙」、「這家老闆欠錢不還」、「不要臉，到處欠錢，（
    丙○○）很複雜，老公畜牲，嫁好多老公!靠那個嘴騙錢，
    張媽X蘭享年XX歲，米酒甲醇不知放多少」等語，公然侮辱
    原告丙○○、甲○○2人2人及以加害原告丙○○、甲○○2
    人名譽之事，恐嚇原告2人，致生危害於原告等之安全；被
    告乙○○、戊○○亦基於公然侮辱、妨害名譽之犯意聯絡及
    分行為分擔，於98年5月6日21時9分許、98年5月7日21時25
    分許，在上址，被告戊○○當者3名在場不詳年籍姓名之客
    人面前表示：「那些藥都是假藥、過期！不要買啦!都假藥
    不要買啦！真的不騙你啦！會吃死人啦！真的啦！」等語；
    被告乙○○則表示：「叫妳老公出來處理，不處理，我就每
    天來。灰塵一大堆，藥不知過期沒！誰敢買？啊對！忘記跟
    妳講，我是醫院出名的瘋子，瘋子來這邊，叫囂又不犯法！
    怎樣！妳咬我呀！我每天就來這邊給你亂，鬧的妳雞犬不寧
    」等語，而公然侮辱原告2人。被告戊○○另對原告丙○○
    恫稱；「你不認識我嘛？警察就知道我是誰！（耕讀園火拼
    ，唯一悻存者）」，使原告丙○○聞言心生畏懼；被告乙○○續基於妨害名譽之犯意，於98年5月8日20時48分許、98年
    5月11日16時30分許，在上址，當者在場不詳年籍姓名之客
    人面前表示：「買藥，不要買啦！這都假藥，會吃死人啦！
    沒醫德」等語，足生損害於原告2人之名譽等情，經台灣台
    中地方法院檢察署檢察官以98年度偵字第20369號提起公訴
    ，本院刑事庭以99年度簡字第96號以被告等共同犯嚇危害安
    全罪及共同犯公然侮辱罪，判處被告丁○○應執行拘役35日
    、被告乙○○應執行拘役60日、被告戊○○應執行35日在案
    ，有起訴書、刑事判決附卷可憑，並經本院調卷查明無誤。
  (二)被告丁○○與被告乙○○於上述時、地共同公然侮辱及恐嚇
    原告2人等事實，業據原告於上開刑事案件偵查中提出錄音
    光碟為證，經檢察官當庭勘驗光碟內容與原告提出之譯文相
    符，並經被告丁○○當庭對勘驗結果表示無意見（見98年度
    偵字第20 369號98年11月26日及同年12月17日訊問筆錄），
    是被告丁○○確有於上述時、地與被告乙○○共同對原告2
    人出言公然侮辱及恐嚇等行為，至堪認定，被告丁○○所辯
    ，無足採納，原告主張之事實，堪信為真正。
四、按因故意或過失，不法侵害他人之權利者，負損害賠償責任
    ；數人共同不法侵害他人之權利者，連帶負損害賠償責任；
    不法侵害他人之身體、健康、名譽、自由、信用、隱私、貞
    操，或不法侵害其他人格法益而情節重大者，被害人雖非財
    產上之損害，亦得請求賠償相當之金額。民法第184條第1項
    前段、第185條第1項前段、第195條第1項前段分別定有明文
    。本件被告丁○○與乙○○及被告乙○○與戊○○分別共同
    公然侮辱、恐嚇原告2人，而侵害原告2人之名譽、自由等權
    利，被告丁○○與乙○○及被告乙○○與戊○○應分別成立
    共同侵權行為。原告依前開法條規定請求被告丁○○、乙○○及被告乙○○、戊○○連帶賠償原告2人非財產上之損害
    ，固屬有據，惟原告併請求被告丁○○、戊○○應負連帶賠
    償責任部分，按連帶債務之成立，以當事人明示或法律有規
    定者為限，民法第272條有明文規定，本件被告丁○○、戊○○係分別與被告乙○○成立共同侵權行為，至其2人間則
    並未成立共同侵權行為，是原告請求被告丁○○、戊○○2
    人亦應負連帶賠償責任，尚屬無據，不應准許。
五、次按慰藉金之賠償須以人格權遭遇侵害，使精神上受有痛苦
    為必要，其核給之標準固與財產上損害之計算不同，然非不
    可斟酌雙方身分資力與加害程度，及其他各種情形核定相當
    之數額，最高法院51年台上字第223號著有判例可資參照。
    故人格權遭遇侵害而受有精神上之痛苦，於請求賠償精神慰
    撫金時，其核給之標準須參酌實際加害情形、被害人之身分
    、地位與加害人之經濟狀況等關係定之。本院審酌原告丙○○為大學畢業，曾任教於仁德醫校，目前任職欣霖生化藥品
    公司經理；原告甲○○為高職畢業，現任欣霖生化藥品公司
    負責人，其收入及財產狀況（詳見卷附稅務電子閘門財產、
    所得調件明細表所示），因本件被告等所為公然侮辱及恐嚇
    行為所受之痛苦；被告丁○○為國中肄業，目前無業，之前
    擔任房屋仲介業，每月收入約21,000元；被告乙○○為高中
    肄業，目前擔任臨時工，每月收入約17,000元；被告戊○○
    為高職畢業，目前無業，之前曾於銀行任職，每月收入約45
    ,000元及其等之所得、財產狀況（詳見卷附稅務電子閘門財
    產、所得調件明細表所示），及被告等因與原告丙○○之前
    夫間有債務糾紛而生本件侵權行為及其等侵害行為之態樣及
    侵害程度等一切情狀，認原告各請求被告連帶賠償非財產上
    之損害500,000元，尚屬過高，應予核減為被告丁○○、乙○○應連帶賠償原告2人各100,000元；被告乙○○、戊○○
    應連帶賠償原告2人各100,000元。
六、末按給付有確定期限者，債務人自期限屆滿時起，負遲延責
    任。給付無確定期限者，債務人於債權人得請求給付時，經
    其催告而未為給付，自受催告時起，負遲延責任。其經債權
    人起訴而送達訴狀，或依督促程式送達支付命令，或為其他
    相類之行為者，與催告有同一之效力。民法第229條第1項及
    第2項定有明文。又遲延之債務，以支付金錢為標的者，債
    權人得請求依法定利率計算之遲延利息。但約定利率較高者
    ，仍從其約定利率。應付利息之債務，其利率未經約定，亦
    無法律可據者，週年利率為5%。民法第233條第1項及第203
    條亦有明文。本件原告等對被告等之損害賠償債權，核屬無
    確定期限之給付，既經原告起訴而送達訴狀，被告迄未給付
    ，當應負遲延責任。從而，原告依侵權行為之法律關係，請
    求被告丁○○、乙○○應連帶給付原告丙○○、甲○○各10
    0,000元、請求被告乙○○、戊○○應連帶給付原告丙○○
    、甲○○各100,000元，及自起訴狀繕本送達翌日即被告丁○○自99年8月26日起，被告乙○○、戊○○自99年1月23日
    起，均至清償日止按年息5%計算之法定遲延利息，為有理由
    ，應予准許。原告其餘請求則屬無據，應予駁回。又本件判
    決所命給付金額在500,000元以下，應依職權宣告假執行，
    至原告敗訴部分，其假執行之聲請則失依據，應併予駁回。
七、本件原告提起刑事附帶民事訴訟，由本院刑事庭依刑事訴訟
    法第504條第1項規定裁定移送前來，依同條第2項規定免繳
    納裁判費，於本院審理期間，亦未滋生其他訴訟必要費用，
    並無訴訟費用負擔問題，附予敘明。
八、假執行之依據：民事訴訟法第389條第1項第5款。
中    華    民    國    99    年    9     月    8    日
                  民事第一庭    法  官  陳文爵
正本係照原本作成。
如對本判決上訴，須於判決送達後20日內向本院提出上訴狀。如
委任律師提起上訴者，應一併繳納上訴審裁判費。
中    華    民    國    99    年    9     月    9    日
                                書記官  施玉卿

司法院資訊處製作；財團法人民間司法改革基金會備份。
